最高法院刑事判決　　　　　　　　　　　　　　　九十三年度台上字第四五七九號
　　上　訴　人　台灣高等法院台南分院檢察署檢察官
　　上 訴人 即
　　被　　　告　甲○○
　　　　　　　　　　　　︵在押.
右上訴人等因被告殺人案件，檢察官不服台灣高等法院台南分院中華民國九十三年五
月二十五日第二審更審判決︵九十三年度上重更(一)字第一四六號，起訴案號：台灣嘉
義地方法院檢察署九十一年度偵字第四一五二、四二一四、四三一二、五四五四號︶
，提起上訴，被告部分經原審法院依職權逕送本院審判，視為被告已提起上訴，本院
判決如左：
    主  文
原判決撤銷，發回台灣高等法院台南分院。
    理  由
本件原判決撤銷第一審關於被告甲○○部分之科刑判決︵處死刑，褫奪公權終身︶，
改判依牽連犯從一重論處被告強盜故意殺人罪刑︵處無期徒刑，褫奪公權終身︶，固
非無見。
惟查：一、被告於民國︵下同︶九十一年六月十八日到案後，否認本件強盜殺人等犯
行，迄於同年月二十日下午之警詢第五次偵訊及檢察官訊問時，始供出被害人蔡佩怡
係遭其殺害，並取走被害人所有皮包︵內有現金新台幣四萬餘元、被害人之郵局儲金
簿及身分證、駕照、印章等物︶等財物，及前往盜領存款等事實，但其於警詢係供稱
﹁我們因而發生爭吵……當我知道她已沒氣時我整個人都愣住了不知所措，呆坐在地
上好久。當我冷靜下來時我就翻開她隨身的皮包找錢，發現她皮包內約有四萬元現金
及存款簿、印章、身分證、駕照。我發現她存款簿內有三十幾萬的存款，我本來想馬
上離開，但是我想屍體在現場，如果我離開後被人發現屍體，我就無法去提領蔡女的
存款，因為我真的很缺錢﹂等語，似供稱其係於被害人死亡後，才發現其皮包內有現
款及存款等財物，因缺錢孔急，乃萌不法所有之意圖，取走被害人之財物，並前往盜
領存款；嗣於檢察官訊問時則供稱其因看到錢，就拉扯、搶取被害人之皮包，因被害
人反抗，乃隨手拿起枕頭摀住被害人之口鼻，致其氣絕死亡等情︵見本案第四一五二
號偵查卷第二十至二十三、三十四至三十六頁︶。被告對其於殺人之前是否已具強盜
被害人財物之不法所有之意圖，於警詢及檢察官偵查中所供並非一致；原判決對於被
告上開於警詢及檢察官偵查中供述之歧異，何者為真，並未敘明應為如何取捨證據之
理由，其引用被告於警詢之供述，竟謂各該事實業據被告於該第五次警詢坦承不諱，
及於檢察官訊問時供稱警詢所供實在云云︵見原判決第七頁︶，難謂無證據上理由矛
盾及理由不備之違誤。二、九十二年二月六日修正公布，並於同年九月一日施行之刑
事訴訟法第一百五十九條第一項規定﹁被告以外之人於審判外之言詞或書面陳述，除
法律有規定者外，不得作為證據。﹂考其立法意旨係以刑事訴訟法此次修正，酌採英
美之傳聞法則，以保障被告之反對詰問權，使配合修正強化之交互詰問制度，求得實
體真實之發現並達保障人權之境界。是以被告以外之人於審判外之陳述，除有同條第
二項及同法第一百五十九條之一至第一百五十九條之五、第二百零六條等，或其他法
律有特別規定之情形外，自不得採為論罪之依據。原判決就證人羅元慶於警詢供述其
發現被害人屍體之過程，及證人曾耀慶、陳龍吉、陳藍梅於警詢關於被告交付贓款二
千元、三萬五千元、二支手機等情事之供述，均採為認定各該部分事實之依據，並未
敘明各該證人於警詢之供述，何以均得採為論罪證據資料之法律上依據及理由，自嫌
理由欠備。以上或為檢察官上訴意旨所指摘，或為本院得依職權調查之事項，應認原
判決仍有撤銷發回更審之原因。
據上論結，應依刑事訴訟法第三百九十七條、第四百零一條，判決如主文。
中　　　華　　　民　　　國　　九十三　　年　　　九　　　月　　　二　　　日
                              最高法院刑事第十庭
                                  審判長法官  呂　潮　澤
                                        法官  吳　昆　仁
                                        法官  孫　增　同
                                        法官  吳　昭　瑩
                                        法官  洪　明　輝
      右正本證明與原本無異
                                              書  記  官
中　　　華　　　民　　　國　　九十三　　年　　　九　　　月　　　六　　　日
                                                                        Ｌ
